臺灣士林地方法院刑事判決
110年度審易字第554號
公  訴  人  臺灣士林地方檢察署檢察官
被      告  彭治華


                    （另案於法務部○○○○○○○○○○○執行中）
上列被告因詐欺案件，經檢察官提起公訴（109年度偵字第18148
號），被告於本院準備程序中就被訴事實為有罪陳述，經本院合
議庭裁定由受命法官獨任行簡式審判程序審理，並判決如下：
    主  文
丙○○以網際網路對公眾散布而犯詐欺取財罪，累犯，處有期徒刑
壹年參月。
未扣案之犯罪所得新臺幣壹萬肆仟陸佰伍拾元沒收，於全部或一
部不能沒收或不宜執行沒收時，追徵其價額。
    事  實
一、丙○○意圖為自己不法所有，基於以網際網路對公眾散布而詐
    欺取財之犯意，於民國109年7月24日前某日，先透過蝦皮拍
    賣網站購得LINE會員姓名「韓伯霖」所申設之LINE Pay Mon
    ey電子錢包帳號0000000000號（下稱本案帳號），並註冊其
    不知情母親張筱帆所有之行動電話門號0000000000號以供本
    案帳號認證使用，復利用其不知情配偶吳怡萱為其子彭荻恩
    申設之baby00000000000il.com電子信箱註冊臉書帳號「韓
    伯霖」（暱稱彭荻恩），而以該帳戶在臉書社團「新楓之谷
    8591交易網站」張貼販賣輪迴碑石等虛擬寶物之不實貼文，
    以網際網路對可瀏覽該社團之不特定人散布前開不實訊息。
    適乙○○於109年7月24日9時許上網瀏覽該則貼文後，透過Mes
    senger與丙○○聯繫，丙○○遂向乙○○訛稱願以新臺幣（下同）
    1萬4,650元之價格出售輪迴碑石1個，致乙○○陷於錯誤，依
    丙○○指示於當日10時33分許使用LINE Pay Money轉帳1萬4,6
    50元至本案帳戶。嗣乙○○遲未取得虛擬寶物，發覺受騙，報
    警處理，始循線查悉上情。
二、案經乙○○訴由臺北市政府警察局內湖分局報告臺灣士林地方
    檢察署檢察官偵查起訴。
    理  由
一、被告丙○○所犯者為死刑、無期徒刑、最輕本刑為3年以上有
    期徒刑以外之罪，其於準備程序進行中就被訴事實為有罪之
    陳述，經本院告知其簡式審判程序之旨，並聽取檢察官、被
    告之意見後，本院合議庭依刑事訴訟法第273條之1第1項之
    規定，裁定由受命法官獨任進行簡式審判程序。又依刑事訴
    訟法第273條之2、同法第159條第2項之規定，簡式審判程序
    不適用傳聞法則有關限制證據能力之相關規定，合先敘明。
二、上開犯罪事實，業據被告丙○○於偵訊、本院準備程序及審理
    時坦承不諱（見偵卷第187頁至第191頁、本院卷第63頁、第
    90頁、第96頁至第98頁），並有證人即告訴人乙○○、張筱帆
    、吳怡萱之證詞（見偵卷第9頁至第19頁），以及一卡通票
    證股份有限公司109年8月12日一卡通字第1090813054號函所
    附會員基本資料、臉書申設資料及使用IP位址資料、LINE P
    ay Money轉帳交易資料、「新楓之谷8591交易網站」翻拍照
    片、Messenger、LINE通話紀錄截圖等附卷可稽（見偵卷第7
    3頁至第77頁、第87頁至第113頁），且互核一致，則被告前
    開任意性自白，應與事實相符，堪予採信。綜上，本案事證
    明確，被告上開犯行堪以認定，應依法論科。
三、論罪科刑：
  ㈠按刑法第339條之4第1項第3款之加重詐欺罪，係以對不特定
    多數之公眾散布詐欺訊息為要件。行為人若係基於詐欺不特
    定民眾之犯意，利用網際網路等傳播工具，刊登虛偽不實之
    廣告，以招徠民眾，遂行詐騙；縱行為人尚須對受廣告引誘
    而來之被害人，續行施用詐術，始能使之交付財物，仍係直
    接以網際網路等傳播工具向公眾散布詐欺訊息，無礙成立加
    重詐欺罪。易言之，倘行為人有以上開傳播工具，對於不特
    定人或多數人散布不實訊息，以招徠民眾，進而遂行詐欺行
    為，即已具備上開加重詐欺罪之構成要件（最高法院108年
    台上字第1069號判決意旨參照）。查被告丙○○利用網際網路
    ，在不特定人可加入且多數人可共見共聞之臉書網站「新楓
    之谷8591交易網站」社團，張貼販售虛擬寶物之不實貼文，
    致告訴人乙○○瀏覽後陷於錯誤而與被告聯繫並轉帳，顯見被
    告係以網際網路傳播方式，對不特定多數之公眾張貼不實內
    容貼文施以詐術，非但易造成廣大民眾因此受騙，若貼文持
    續存在一經他人瀏覽仍有再為詐欺之可能，其侵害社會程度
    及影響層面均較普通詐欺行為嚴重，足認被告所為與刑法第
    339條之4第1項第3款之加重詐欺構成要件及立法意旨相符。
    是核被告所為，係犯刑法第339條之4第1項第3款之以網際網
    路對公眾散布而詐欺取財罪。公訴意旨認被告所為係犯刑法
    第339條第1項之詐欺取財罪，容有誤會，惟其基本社會事實
    同一，並經本院告知變更後之罪名（見本院卷第61頁、第89
    頁、第95頁），保障被告之訴訟權益，爰依法變更起訴法條
    。
  ㈡被告前因妨害性自主案件，經臺灣新竹地方法院以105年度侵
    簡字第1號判決判處有期徒刑2月（共3罪），應執行有期徒
    刑4月確定；又因施用毒品案件，經臺灣新竹地方法院以105
    年度竹北簡字第270號判決判處有期徒刑2月確定，與前開應
    執行刑有期徒刑4月接續執行，於106年6月28日易科罰金執
    行完畢等情，有臺灣高等法院被告前案紀錄表在卷可憑，是
    其受有期徒刑之執行完畢後，5年內故意再犯本案有期徒刑
    以上之罪，固符合刑法第47條第1 項累犯之規定，惟經審酌
    前案構成累犯事由之罪係妨害性自主、施用毒品等案件，與
    本案犯行之罪質不同，犯罪手段、動機及侵害法益種類亦屬
    有別，難認被告就本案犯行具有特別惡性或刑罰反應力顯然
    薄弱之情，參酌司法院釋字第775號解釋意旨，本院認尚無
    加重其法定最低度刑之必要，爰僅加重其法定最高度刑，以
    符罪刑相當原則及比例原則。
  ㈢爰審酌被告正值青壯，不思以合法途徑賺取錢財，竟利用網
    際網路張貼不實內容散布於眾而詐騙告訴人，貪圖不勞而獲
    ，價值觀念顯有偏差，且侵害告訴人之財產權，其行為實值
    非難。惟念被告始終坦承犯行，尚非全無悔意，並考量其前
    科素行、本案之犯罪動機、目的、手段、所生危害、迄未賠
    償告訴人所受損失，兼衡被告自陳國中肄業之教育智識程度
    、已婚並育有2名未成年子女、入監前從事裝潢木工，月薪
    約6萬元之家庭生活及經濟狀況等一切情狀，量處如主文所
    示之刑。
四、按犯罪所得，屬於犯罪行為人者，沒收之；於全部或一部不
    能沒收或不宜執行沒收時，追徵其價額，刑法第38條之1第1
     項前段、第3項分別定有明文。被告丙○○取得告訴人乙○○轉
    入本案帳戶之1萬4,650元，為其本案犯罪所得，雖未扣案，
    惟既未合法發還告訴人，復查無過苛調節之情狀，自應依刑
    法第38條之1第1項前段、第3項規定宣告沒收，並於全部或
    一部不能沒收或不宜執行沒收時，追徵其價額。
據上論斷，應依刑事訴訟法第273條之1第1項、第299條第1項前
段、第300條，刑法第339條之4第1項第3款、第47條第1項、第38
條之1第1項前段、第3項，刑法施行法第1條之1第1項，判決如主
文。
本案經檢察官甲○○提起公訴，檢察官蔡元仕、周禹境到庭執行職
務。
中　　華　　民　　國　　110 　年　　11　　月　　2 　　日
                  刑事第九庭法  官  蘇怡文
以上正本證明與原本無異。
因疫情而遲誤不變期間，得向法院聲請回復原狀。
如不服本判決應於收受送達後20日內向本院提出上訴書狀，並應
敘述具體理由。其未敘述上訴理由者，應於上訴期間屆滿後20日
內向本院補提理由書（均須按他造當事人之人數附繕本）「切勿
逕送上級法院」。
                            書記官  林孟君
中　　華　　民　　國　　110 　年　　11　　月　　2 　　日
附錄本案論罪科刑法條全文：
中華民國刑法第339條之4
犯第三百三十九條詐欺罪而有下列情形之一者，處一年以上七年
以下有期徒刑，得併科一百萬元以下罰金：
一、冒用政府機關或公務員名義犯之。
二、三人以上共同犯之。
三、以廣播電視、電子通訊、網際網路或其他媒體等傳播工具，
    對公眾散布而犯之。
前項之未遂犯罰之。